【裁判字號】    99,上訴,901
【裁判日期】    990610
【裁判案由】    違反毒品危害防制條例
【裁判全文】
臺灣高等法院臺中分院刑事判決         99年度上訴字第901號
上  訴  人
即  被  告  甲○○
上列上訴人因違反毒品危害防制條例案件，不服臺灣彰化地方法
院99年度訴字第226號中華民國99年3月10日第一審判決（起訴
案號：臺灣彰化地方法院檢察署99年度毒偵字第66號），提起上
訴，本院判決如下：
    主  文
原判決撤銷。
甲○○施用第一級毒品，累犯，處有期徒刑柒月；又施用第二級
毒品，累犯，處有期徒刑參月。應執行有期徒刑玖月。
    事  實
一、甲○○前於民國94年間，因詐欺案件，經台灣彰化地方法院
    以94年度訴字第1607號判處有期徒刑9月，經提起上訴，為
    經本院以95年度上訴字第284號刑事判決駁回上訴，並於95
    年5月15日確定，後於96年9月17日執行完畢。其於94年間因
    施用毒品案件，經依台灣彰化地方法院94年毒聲字第672號
    裁定送觀察、勒戒，後認有繼續施用毒品之傾向，復經同院
    以95年毒聲字第69號裁定令入戒治處所，施以強制戒治，於
    95年12月18日執行完畢釋放，並由臺灣彰化地方法院檢察署
    檢察官於96年1月3日以96年度戒毒偵字第1、2號為不起訴處
    分確定。詎其仍不知悔改，又基於施用第一級毒品海洛因之
    犯意，於98年11月11日上午4時許，在其位於彰化縣彰化市
    五權里5鄰自強南路22巷83號住處，以將海洛因放入注射針
    筒，再摻水注射之方式，施用第一級毒品海洛因1次；另基
    於施用第二級毒品甲基安非他命之犯意，於98年11月10 日
    晚上23時許，在上開處所，以將甲基安非他命放於玻璃吸食
    器燒烤後吸食之方式，施用第二級毒品甲基安非他命1次。
    嗣於98年11月11日晚上18時許，賴富民所住彰化縣彰化市○
    ○○路288巷23弄3號經警執行搜索勤務時，甲○○亦在場而
    自首有上開犯行，並經其同意，接受採尿送驗，結果呈可待
    因、嗎啡、安非他命及甲基安非他命陽性反應。
二、案經彰化縣警察局彰化分局報告臺灣彰化地方法院檢察署檢
    察官偵查起訴。
    理  由
一、上開犯罪事實，業據被告供承不諱，且被告獲案後，為警採
    集之尿液，經送驗結果，呈可待因、嗎啡、安非他命及甲基
    安非他命陽性反應，有彰化縣警察局彰化分局委託檢驗尿液
    代號與真實姓名對照表及詮昕科技股份有限公司濫用藥物尿
    液檢驗報告單在卷可稽，足認被告之自白與事實相符，堪以
    採信，本件罪證明確，被告之犯行，足以認定。
二、按修正毒品危害防制條例就施用毒品者，僅於「初犯」及「
    5 年後再犯」二種情形，有其追訴條件之限制，即須於初犯
    經觀察、勒戒或強制戒治釋放後，5 年內均無施用毒品之行
    為，始能認其前所實施之觀察、勒戒或強制戒治已足遮斷毒
    癮，而得於5 年後再犯時，再予適用初犯之規定，重行觀察
    、勒戒等程序；倘5 年內已經再犯，被依法追訴處罰，縱其
    第3次（或第3次以上）施用毒品之時間在初犯釋放5 年以後
    ，即與「5年後再犯」之情形有別，且因已於「5年內再犯」
    ，顯見其再犯率甚高，原實施觀察、勒戒或強制戒治，已無
    法收其實效，而無5 年戒斷期之存在，自無再經觀察、勒戒
    及強制戒治之必要，應由檢察官逕行起訴，此有最高法院95
    年度台非字第59、65號判決及同年度第7次刑事庭會議決定
    足供參照。本案被告於94年間因施用毒品案件，經依台灣彰
    化地方法院94年毒聲字第672號裁定送觀察、勒戒，後認有
    繼續施用毒品之傾向，復經同院以95年毒聲字第69號裁定令
    入戒治處所，施以強制戒治，於95年12月18日執行完畢釋放
    ，並由臺灣彰化地方法院檢察署檢察官於96年1月3日以96年
    度戒毒偵字第1、2號為不起訴處分確定等情，有臺灣彰化地
    方法院檢察署刑案資料查註紀錄表及全國施用毒品案件紀錄
    表各1份在卷可參，是依首開說明，被告為上開犯行，自應
    受訴科罰。
三、查海洛因、甲基安非他命分別係毒品危害防制條例第2條第2
    項第1款、第2款所稱之第一級、第二級毒品，依法均不得持
    有、施用。故核被告所為，係犯毒品危害防制條例第10條第
    1項之施用第一級毒品罪及同條第2項之施用第二級毒品罪。
    被告為施用毒品海洛因、甲基安非他命而持有之低度行為，
    各為其施用之高度行為所吸收，均不另論罪。被告所犯上開
    施用第一級毒品及施用第二級毒品2罪間，犯意各別，行為
    互殊，應予分論併罰。又查被告前因詐欺案件，經台灣彰化
    地方法院以94年度訴字第1607號判處有期徒刑9月，經提起
    上訴，為本院以95年度上訴字第284號刑事判決駁回上訴，
    並於95年5月15日確定，後於96年9月17日執行完畢等情，有
    臺灣彰化地方法院檢察署刑案資料查註紀錄表、臺灣高等法
    院被告前案紀錄表各1份在卷可考，其於5年以內故意再犯
    本件有期徒刑以上之2罪，均為累犯，應各依刑法第47條第1
    項之規定加重其刑。次按「刑法第六十二條所謂發覺，固非
    以有偵查犯罪權之機關或人員確知其人犯罪無誤為必要，而
    於對其發生嫌疑時，即得謂為已發覺；但此項對犯人之嫌疑
    ，仍須有確切之根據得為合理之可疑者，始足當之，若單純
    主觀上之懷疑，要不得謂已發生嫌疑」（最高法院72年台上
    字第641號判例要旨參照），經查被告辯稱本件警方係為搜
    索賴富民販毒案，才前往彰化縣彰化市○○○路288巷23弄3
    號賴富民所住經警執行搜索，嗣被告在場，經警方詢問時主
    動供出其施用毒品之事實，此有自首情形紀錄表一紙附卷可
    稽（見99毒偵66卷第10頁），其上即記載「符合自首情形：
    警方持搜索票搜索當事人，未搜得當事人施用毒品之犯罪跡
    證，惟當事人自行向警方陳明其有施用毒品犯行，並自願與
    警方回所接受尿液採驗」。雖證人即查獲本案之彰化分局中
    正派出所警員丙○○於本院審理時具結證稱：「偵查隊聲請
    搜索票我們是同步搜索，但被告甲○○非主要被搜索人，我
    們主要搜索的是賴富民。我們搜索的賴富民住處，是賴富民
    和陳文丁（讀音）合租的，我們在外面等他開門才能進去搜
    索，因為當時裡面好像沒有人，後來陳文丁（讀音）載被告
    甲○○回來，他們用遙控器開了門，我們就跟著進去了，我
    們與他們一同進去後，我們分開搜索，被告甲○○當時帶了
    一隻小狗在下面，我們另外有人陪同陳文丁上樓搜索，我們
    在樓下問被告甲○○，發現被告甲○○有毒品前科，我們就
    問她有無吸毒，她說有。」等語，然被告縱有吸毒前科，員
    警之懷疑仍屬主觀之懷疑而已，在外部客觀事實，既無其他
    事實之發生，被告於警員詢問時即自承有吸毒，仍應符合自
    首之規定，爰依法酌量減輕其刑，並先加後減。
四、原審認被告犯行事證明確，予以論罪科刑，固非無見，惟查
    被告符合自首之規定，應減輕其刑，原審未予審酌，即有未
    洽，被告上訴指摘原判決此部份不當為有理由。原判決既有
    上述可議之處，自無可維持，應由本院將原判決撤銷改判。
    爰審酌被告曾因施用毒品經觀察勒戒及刑之執行後，猶未能
    深切體認毒品危害己身之鉅，及早謀求脫離毒害之道，反而
    伺機再犯，未見有何收斂、警惕之意，無視於毒品對於自身
    健康之戕害及國家對於杜絕毒品犯罪之禁令，自有使其接受
    相當時期監禁以敦化性情之必要，惟念及被告犯後尚能坦承
    犯行，且施用毒品固戕害個人健康至深，然就他人權益之侵
    害仍屬有限，及其犯罪之動機、目的、手段、智識程度等一
    切情狀，分別量處如主文所示之刑，並定其應執行之刑，以
    示懲儆。
據上論結，應依刑事訴訟法第369條第1項前段、第364條、第299
條第1項前段、毒品危害防制條例第10條第1項、第2項，刑法第
11條前段、第47條第1項、第62條、第51條第5款，判決如主文。
本案經檢察官乙○○到庭執行職務。
中    華    民    國    99    年    6     月    10    日
            刑事第四庭    審判長法  官  洪  耀  宗
                                法  官  許  文  碩
                                法  官  蔡 王 金 全
上列正本證明與原本無異。
施用第一級毒品部份得上訴。
其餘部份不得上訴。
如不服本判決應於收受送達後十日內向本院提出上訴書狀，其未
敘述上訴理由者，並得於提起上訴後十日內向本院補提理由書 (
均須按他造當事人之人數附繕本)「切勿逕送上級法院」。
                                書記官  金  珍  華
中    華    民    國    99    年    6     月    11    日

司法院資訊處製作；財團法人民間司法改革基金會備份。
